【裁判字號】    95,訴,941
【裁判日期】    950609
【裁判案由】    詐欺
【裁判全文】
臺灣板橋地方法院刑事判決               95年度訴字第941號
公  訴  人  臺灣板橋地方法院檢察署檢察官
被      告  乙○○
                    （現另案於臺灣臺北監獄執行）
上列被告因詐欺案件，經檢察官提起公訴（九十五年度偵字第一
七九九號），於被告為有罪之陳述後，本院合議庭裁定由受命法
官獨任依簡式審判程序審理，茲判決如下：
    主  文
乙○○幫助意圖為自己不法之所有，以詐術使人將本人之物交付
，處有期徒刑伍月，如易科罰金，以參佰元折算壹日。
    事  實
一、乙○○前因強盜案件，經臺灣基隆地方法院以九十四年度訴
    字第一四五號判處有期徒刑七年確定，現仍執行中（不構成
    累犯）。其因需款孔急，經由報紙刊登之廣告得知可藉由出
    租其所開立之金融機構帳戶存摺以換取現金，其能預見提供
    自己帳戶予不認識之他人使用，足供詐欺取財之行為人誆使
    被害人匯入金錢後逕為提領之，致犯罪偵查機關無法藉由所
    使用帳戶追查真正之詐欺行為人，而幫助其等詐欺之犯罪，
    且此等結果之發生亦不違反其本意，竟於民國九十二年十一
    月上旬某日以報刊廣告上之電話連繫後，在位於臺北縣板橋
    市○○路上某郵局內，將其在金融機構所開設如附表所示四
    個帳戶之存摺、提款卡及密碼交付予年籍不詳綽號「小偉」
    之成年男子，以每本新臺幣（下同）三千元之價格出租之，
    惟當日僅取得三千元之租金，餘款約定擇日再支付。嗣其所
    出租如附表編號一、二所示帳戶之存摺、提款卡及密碼由年
    籍不詳之人取得，該年籍不詳之人基於意圖為自己不法所有
    之概括犯意，刊登介紹女子之廣告，甲○○、丙○○、戊○○、丁○○等人見之受好奇心驅使下，遂撥打聯繫電話洽詢
    ，該年籍不詳之人佯稱欲確認客人身分了解是否為警察而要
    求至自動櫃員機插入提款卡並依指示輸入號碼，致使甲○○
    、丙○○、戊○○、丁○○等四人均陷於錯誤，依其指示操
    作銀行自動櫃員機而誤為匯出款項，李宇竣因而於九十三年
    十二月二日十五時二分、十五時四分、十五時五十三分及十
    五時五十五分，分別匯款一萬九千元、一千元、二萬九千元
    及一千元至如附表編號一之帳戶內，又於翌日即九十三年十
    二月三日十時九分及十時三十分許，分別匯款二萬八千元及
    二萬元至如附表編號一之帳戶，另尚同日十二時二十三分、
    十二時二十七分及十二時三十分再匯款二萬八千元、一萬八
    千元與四千元至他人之其他帳戶內；丁○○則於九十三年十
    二月十三日匯款五千六百七十八元至如附表編號二之帳戶；
    戊○○於九十三年十二月六日匯款四萬五千六百七十八元至
    如附表編號二之帳戶；林偉成則於九十三年十二月二日十時
    、十時二分、十時三分、十時五分、十時十六分、十四時二
    十三分及十四時三十分，分別匯款一萬九千元、三萬元、一
    萬九千元、一千元、二萬六千元、三萬元及一萬九千元至如
    附表編號一之帳戶內，並旋為提領殆盡。嗣甲○○、丙○○
    、戊○○、丁○○發覺受騙後，始報警循線查獲。
二、案經臺北縣政府警察局板橋分局、高雄縣政府警察局移送臺
    灣高雄地方法院檢察署檢察官呈臺灣高等法院檢察署檢察長
    移轉臺灣板橋地方法院檢察署檢察官偵查，及內政部警政署
    刑事警察局移送臺灣嘉義地方法院檢察署檢察官呈臺灣高等
    法院檢察署檢察長移轉臺灣基隆地方法院檢察署檢察官再呈
    臺灣高等法院檢察署檢察長移轉臺灣板橋地方法院檢察署檢
    察官偵查起訴。
    理  由
一、本件審理範圍之說明：本件公訴人原以被告基於幫助常業詐
    欺之犯意，提供其上開存摺及提款卡供他人使用，以此方式
    幫助不詳犯罪集團常業詐欺，認涉犯刑法第三十條第一項、
    第三百四十條之幫助常業詐欺罪。惟嗣於本院九十五年五月
    二十五日行準備程序及審理時，公訴人以被告主觀上對所幫
    助詐欺取財犯罪之人是否以此為業乙節，依現存事證尚無法
    遽行認定，乃當庭減縮本件起訴犯罪事實為被告基於幫助詐
    欺取財之犯意，提供其上開存摺、提款卡及密碼供他人使用
    ，以此方式幫助不詳之人詐欺取財犯罪之事實，並變更引用
    之所犯法條為刑法第三十條第一項、第三百三十九條第一項
    之幫助詐欺取財罪，本院依法據此更正後之訴追範圍為本件
    審判範圍，合先敘明。
二、犯罪事實之認定：上揭犯罪事實，業據被告乙○○自白不諱
    ，並有如附表所示帳戶之開戶資料與存戶基本資料在卷可稽
    ，堪信被告上開自白應與事實相符。又甲○○、丙○○、戊○○及丁○○等四人誤信不詳人士在報紙上刊登廣告，受騙
    陸續將如事實欄所示之款項匯入被告所有如附表編號一、二
    帳戶內之事實，亦經該四人在警詢中指訴明確，並有卷附自
    動櫃員機交易明細表及如附表編號一、二所示帳戶之交易往
    來明細表存卷足據。按金融帳戶為個人理財之工具，申請開
    設金融帳戶並無任何特殊之限制，一般民眾皆可以存入最低
    開戶金額之方式申請之，且一人亦可以在不同之金融機構申
    請多數之存款帳戶使用，此乃眾所週知之事實，則依一般人
    之社會生活經驗，苟見陌生人不以自己名義申請開戶，反而
    向不特定人蒐集借用他人之銀行帳戶供己使用，衡情當可知
    悉該搜集帳戶之人係為掩飾身分而防止犯罪偵查機關查知提
    領款項人員之真實身分；且此利用他人帳戶作為詐騙之用而
    使犯罪偵查機關無法藉由所使用帳戶追查真正之詐欺行為人
    之情形，近年來亦屢見不鮮，並經治安機關大力宣導提醒民
    眾勿輕信上當受騙，而為社會所週知，被告提供自己帳戶供
    不認識之他人使用雖非參與詐欺行為之犯罪構成要件行為，
    主觀上亦難遽認就該等詐欺行為具共同犯意聯絡，然此項行
    為客觀上實足以幫助此等詐欺犯罪之可能性，被告主觀上難
    以諉為不知，竟仍決意出租而交予他人使用，尤見對此等結
    果之發生並不違反其本意，而足認其就此幫助他人詐欺取財
    犯行之行為具有不確定故意無訛。是以本件事證已臻明確
  ，被告如事實欄所載犯行洵堪認定，
    應予依法論科。
三、論罪科刑之法律適用：核被告乙○○所為，係犯刑法第三十
    條第一項、第三百三十九條第一項之幫助詐欺取財罪。被告
    出租之帳戶雖為年籍不詳之人連續多次作為詐欺犯罪使用，
    然被告實僅有乙次交付帳戶之幫助行為，自僅能論以一個幫
    助犯罪。又被告幫助他人犯罪，應依刑法第三十條第二項之
    規定，按正犯之刑減輕之。爰審酌被告所圖雖屬蠅利，然其
    提供帳戶予他人作為不法使用，非但增加被害人尋求救濟及
    國家機關偵查犯罪之困難，使詐欺取財犯罪行為人逍遙法外
    ，亦使為詐欺取財犯罪之人得以順利隱匿自己之身分而避免
    遭查獲，類此行為已嚴重損及社會治安，所造成之危害甚鉅
    ，迭為社會大眾及輿論所嚴予批評，自應予以相當之非難，
    不宜輕縱，復參酌其素行狀況（參臺灣高等法院被告前案紀
    錄表）及於本院審理中能坦認犯行，犯罪後態度尚非不佳等
    一切情狀，量處如主文所示之刑，併諭知易科罰金之折算標
    準，以資儆懲。至於被告出租前開帳戶取得之三千元之報酬
    ，並未扣案，核與刑法第三十八條第一項第三款所定裁量沒
    收要件不符，亦不屬法定應為義務沒收之違禁物品，自無從
    併為沒收之諭知，附此敘明。
據上論斷，應依刑事訴訟法第二百七十三條之一第一項、第二百
九十九條第一項前段，刑法第三十條第一項、第二項、第三百三
十九條第一項、罰金罰鍰提高標準條例第一條前段、第二條，判
決如主文。
本案經檢察官曾文鐘到庭執行職務。
中    華    民    國    95    年    6     月    9     日
                        刑事第十庭  法  官  楊  博  欽
上正本證明與原本無異。
如不服本判決，應於判決送達後十日內，向本院提出上訴狀。
                                    書記官  李  慈  容
中    華    民    國    95    年    6     月    9     日
附錄本案論罪科刑法條全文：
中華民國刑法第三百三十九條
  意圖為自己或第三人不法之所有，以詐術使人將本人或第三人
  之物交付者，處五年以下有期徒刑、拘役或科或併科一千元以
  下罰金。
  以前項方法得財產上不法之利益或使第三人得之者，亦同。
  前二項之未遂犯罰之。
附表：（乙○○出租之帳戶）
┌──┬────────────┬──────────┐
│編號│金融機構名稱            │帳戶帳號            │
├──┼────────────┼──────────┤
│ 一 │中國信託商業銀行        │000000000000        │
├──┼────────────┼──────────┤
│ 二 │合作金庫銀行            │0000000000000       │
├──┼────────────┼──────────┤
│ 三 │臺北國際商業銀行        │0000000000000       │
├──┼────────────┼──────────┤
│ 四 │上海商業儲蓄銀行        │00000000000000      │
└──┴────────────┴──────────┘


司法院資訊處製作；財團法人民間司法改革基金會備份。
